---
title: "2D to 3D Reconstruction for Virtual Perception"
author: "Sigit Ari Wijanarko, Hendy Irawan"
date: "Saturday, April 04, 2015"
output:
  html_document:
    self_contained: no
---

Formula: http://docs.opencv.org/modules/calib3d/doc/camera_calibration_and_3d_reconstruction.html

```
s * UV = CM * Rt * XYZ
```

s adalah pembagi dari UV, bila UV = (20, 10, 2) maka u = 20/2 = 10, v = 10/2 = 5.

```
CM = [ fx 0   cx ;
       0  -fy cy ;
       0  0   1  ]
```

-fy diminuskan karena di gambar 2D, pojok atas adalah v=0 dan bawah adalah misalnya v=240 (untuk dimensi 320x240); padahal di 3D bawah adalah y<0 dan atas adalah y>0.

Untuk mendapatkan fx dan fy, kita menentukan dulu focal length dan ukuran "sensor".
Anggap focal length (F) 35mm. Dan sensor 36mm x 24mm (Full-frame). Trus resolusi gambar 320x240.

* sx = image width(px) / sensor width(mm) = 320px / 36mm = 8.9px/mm
* sy = image height(px) / sensor height(mm) = 240px / 24mm = 10px/mm
* kalo square pixel, harusnya sx == sy

Maka

* fx = F * sx = 35mm * 8.9 = 311.1 px
* fy = F * sy = 35mm * 10 = 350 px
* cx (image horizontal center) = imageWidth / 2
* cy (image vertical center) = imageHeight / 2

Maka

```{r}
# 35mm lens on Sony Alpha 7r
focalLength <- 35 #mm
imageWidth <- 320 #px
imageHeight <- 240 #Px
sensorWidth <- 36 #mm
sensorHeight <- 24 #mm
centerX <- imageWidth / 2 #px
centerY <- imageHeight / 2 #px
CM <- matrix(c(focalLength * imageWidth / sensorWidth, 0, centerX,
               0, -focalLength * imageHeight / sensorHeight, centerY,
               0, 0, 1), ncol=3, byrow=TRUE)
CM
```

Contoh: Samsung Galaxy S4:

* Aperture size F2.2
* Focal length (35mm equivalent): 31 mm --> harus dikonversi ke focal length fisik = 4.3mm (http://www.digified.net/focallength/)
* Camera sensor size: 1/3.06" (diagonal: 0.3268" = 8.3mm, dimensi: 6.64mm x 4.98mm)
* Pixel size: 1.14 μm

```{r}
# Samsung Galaxy S4
focalLength <- 4.3 #mm
imageWidth <- 320 #px
imageHeight <- 240 #px
sensorWidth <- 6.64 #mm
sensorHeight <- 4.98 #mm
centerX <- imageWidth / 2 #px
centerY <- imageHeight / 2 #px
CM <- matrix(c(focalLength * imageWidth / sensorWidth, 0, centerX,
               0, -focalLength * imageHeight / sensorHeight, centerY,
               0, 0, 1), ncol=3, byrow=TRUE)
CM
```

Kalau udah punya CM maka perlu bikin joint rotation-translation matrix. Ini Hendy agak bingung jadi biarin Sigit aja yang pusing :p

```{r}
theta <- 0*pi
t <- c(0, 0, 0)
names(t) <- c('x', 'y', 'z')
t
Rt <- matrix(c(cos(theta), -sin(theta), 0, t['x'],
               sin(theta),  cos(theta), 0, t['y'],
               0,           0,          1, t['z']),
             ncol=4, byrow=TRUE)
Rt
```

Dari sini kita bisa memproyeksikan sebuah titik 3D ke 2D.
Kalau benar, maka untuk dari 2D ke 3D ya tinggal dibalik.

```{r}
                # x    y    z   1
XYZ <- matrix(c(  0,   0,0.01,  1, # persis di tengah
                  0,   0,   1,  1, # persis di tengah, agak ke depan
                 -1,   0,   1,  1, # depan, agak ke kiri
                  3,   0,   1,  1, # depan, lebih ke kanan
                  0,   1,   1,  1, # depan, atas
                  0,  -3,   1,  1, # depan, lebih ke bawah
                 -1,  -3,   1,  1, # depan, kiri atas
                  2,   4,   1,  1, # depan, kanan atas
                  0,   0,   5,  1, # persis di tengah, depan banget
                 -1,   0,   5,  1, # depan banget, agak ke kiri
                  3,   0,   5,  1, # depan banget, lebih ke kanan
                  0,   1,   5,  1, # depan banget, atas
                  0,  -3,   5,  1, # depan banget, lebih ke bawah
                 -1,  -3,   5,  1, # depan banget, kiri atas
                  2,   4,   5,  1),# depan banget, kanan atas
              ncol=4, byrow=TRUE)
colnames(XYZ) <- c('x', 'y', 'z', '1')
XYZ
```

Tinggal dikalikan dech:

```{r}
sUV <- t(CM %*% Rt %*% XYZ[4,]) # point ke-4
names(sUV) <- c('u', 'v', 's')
sUV
if (sUV['s'] != 0) UV <- sUV / sUV['s'] else UV <- sUV
UV
```

Atau ramean:

```{r}
sUV <- t(CM %*% Rt %*% t(XYZ))
colnames(sUV) <- c('su', 'sv', 's')
sUV
UV <- matrix(ncol = 3, nrow = nrow(sUV))
colnames(UV) <- c('u', 'v', 's')
UV[,'u'] <- sUV[,'su'] / sUV[,'s']
UV[,'v'] <- sUV[,'sv'] / sUV[,'s']
UV[,'s'] <- sUV[,'s']
UV
```

Yuk coba kita plot.

```{r}
library(ggplot2)
df <- data.frame(UV)
df$id <- rownames(df)
df$salpha <- min(max(df$s/5, 0), 1)
df$dsize <- pmin(10/df$s, 20)
df
ggplot(df, aes(x=u, y=v)) + #geom_point(color=rownames(df)) +
  geom_text(aes(label=id, color=id)) + #,size=dsize
  scale_y_reverse() +
  ggtitle('Note that image range is (0,0)..(320,240), and point ke(n) = ke(n+7) cuma beda z')
```

Experimen apabila Rt diganti sedikit:

```{r}
t <- c(1, 0, 0)
names(t) <- c('x', 'y', 'z')
t
Rt <- matrix(c(cos(theta), -sin(theta), 0, t['x'],
               sin(theta),  cos(theta), 0, t['y'],
               0,           0,          1, t['z']),
             ncol=4, byrow=TRUE)
Rt

# ramean
sUV <- t(CM %*% Rt %*% t(XYZ))
colnames(sUV) <- c('su', 'sv', 's')
#sUV
UV <- matrix(ncol = 3, nrow = nrow(sUV))
colnames(UV) <- c('u', 'v', 's')
UV[,'u'] <- sUV[,'su'] / sUV[,'s']
UV[,'v'] <- sUV[,'sv'] / sUV[,'s']
UV[,'s'] <- sUV[,'s']
#UV

# plot
library(ggplot2)
df <- data.frame(UV)
df
ggplot(df, aes(x=u, y=v)) + #geom_point(color=rownames(df)) +
  geom_text(label=rownames(df), color=rownames(df)) +
  scale_y_reverse() +
  ggtitle('Note that image range is (0,0)..(320,240), and point ke(n) = ke(n+7) cuma beda z')
```

## Memplot 'lantai'


```{r}
# create 100 lattice points (10x10) spanning from X=-2..+2 and Z =0..10, Y constant = -1
XYZ <- matrix(nrow = 100, ncol=4)
colnames(XYZ) <- c('x', 'y', 'z', 'dummy')
for (i in 0:9) {
  for (j in 0:9) {
    x <- -2 + i*0.4
    y <- -1
    z <- 0 + j*1
    XYZ[i * 10 + j + 1,] <- c(x, y, z, 1)
  }
}
XYZ
```

Bila ty = 0:

```{r}
t <- c(0, 0, 0)
names(t) <- c('x', 'y', 'z')
t
Rt <- matrix(c(cos(theta), -sin(theta), 0, t['x'],
               sin(theta),  cos(theta), 0, t['y'],
               0,           0,          1, t['z']),
             ncol=4, byrow=TRUE)
Rt

# ramean
sUV <- t(CM %*% Rt %*% t(XYZ))
colnames(sUV) <- c('su', 'sv', 's')
#sUV
UV <- matrix(ncol = 3, nrow = nrow(sUV))
colnames(UV) <- c('u', 'v', 's')
UV[,'u'] <- sUV[,'su'] / sUV[,'s']
UV[,'v'] <- sUV[,'sv'] / sUV[,'s']
UV[,'s'] <- sUV[,'s']
#UV

# plot
library(ggplot2)
df <- data.frame(UV)
#df
ggplot(df, aes(x=u, y=v)) + #geom_point(color=rownames(df)) +
  geom_point(aes(color=s)) +
  scale_y_reverse(limits=c(360, 0), breaks=c(0, 120, 240)) + 
  scale_x_continuous(limits=c(0, 480), breaks=c(0, 160, 320)) +
  ggtitle('2Dimage range is (0,0)..(320,240)')
```

Bila theta = pi/8: (terhadap sumbu z[depan-belakang])

```{r}
theta <- pi/8
t <- c(0, 0, 0)
names(t) <- c('x', 'y', 'z')
t
Rt <- matrix(c(cos(theta), -sin(theta), 0, t['x'],
               sin(theta),  cos(theta), 0, t['y'],
               0,           0,          1, t['z']),
             ncol=4, byrow=TRUE)
Rt

# ramean
sUV <- t(CM %*% Rt %*% t(XYZ))
colnames(sUV) <- c('su', 'sv', 's')
#sUV
UV <- matrix(ncol = 3, nrow = nrow(sUV))
colnames(UV) <- c('u', 'v', 's')
UV[,'u'] <- sUV[,'su'] / sUV[,'s']
UV[,'v'] <- sUV[,'sv'] / sUV[,'s']
UV[,'s'] <- sUV[,'s']
#UV

# plot
library(ggplot2)
df <- data.frame(UV)
#df
ggplot(df, aes(x=u, y=v)) + #geom_point(color=rownames(df)) +
  geom_point(aes(color=s)) +
  scale_y_reverse(limits=c(360, 0), breaks=c(0, 120, 240)) + 
  scale_x_continuous(limits=c(0, 480), breaks=c(0, 160, 320)) +
  ggtitle('2Dimage range is (0,0)..(320,240)')
```

Bila ty = -1: (kamera agak ke atas)

```{r}
t <- c(0, -1, 0)
names(t) <- c('x', 'y', 'z')
t
Rt <- matrix(c(cos(theta), -sin(theta), 0, t['x'],
               sin(theta),  cos(theta), 0, t['y'],
               0,           0,          1, t['z']),
             ncol=4, byrow=TRUE)
Rt

# ramean
sUV <- t(CM %*% Rt %*% t(XYZ))
colnames(sUV) <- c('su', 'sv', 's')
#sUV
UV <- matrix(ncol = 3, nrow = nrow(sUV))
colnames(UV) <- c('u', 'v', 's')
UV[,'u'] <- sUV[,'su'] / sUV[,'s']
UV[,'v'] <- sUV[,'sv'] / sUV[,'s']
UV[,'s'] <- sUV[,'s']
#UV

# plot
library(ggplot2)
df <- data.frame(UV)
#df
ggplot(df, aes(x=u, y=v)) + #geom_point(color=rownames(df)) +
  geom_point(aes(color=s)) +
  scale_y_reverse(limits=c(700, 0), breaks=c(0, 120, 240)) + 
  scale_x_continuous(limits=c(0, 1100), breaks=c(0, 160, 320)) +
  ggtitle('2Dimage range is (0,0)..(320,240)')
```

Bila ty = +2: (kamera di bawah lantai)

```{r}
t <- c(0, +2, 0)
names(t) <- c('x', 'y', 'z')
t
Rt <- matrix(c(cos(theta), -sin(theta), 0, t['x'],
               sin(theta),  cos(theta), 0, t['y'],
               0,           0,          1, t['z']),
             ncol=4, byrow=TRUE)
Rt

# ramean
sUV <- t(CM %*% Rt %*% t(XYZ))
colnames(sUV) <- c('su', 'sv', 's')
#sUV
UV <- matrix(ncol = 3, nrow = nrow(sUV))
colnames(UV) <- c('u', 'v', 's')
UV[,'u'] <- sUV[,'su'] / sUV[,'s']
UV[,'v'] <- sUV[,'sv'] / sUV[,'s']
UV[,'s'] <- sUV[,'s']
#UV

# plot
library(ggplot2)
df <- data.frame(UV)
#df
ggplot(df, aes(x=u, y=v)) + #geom_point(color=rownames(df)) +
  geom_point(aes(color=s)) +
  scale_y_reverse(limits=c(700, 0), breaks=c(0, 120, 240)) + 
  scale_x_continuous(limits=c(0, 1100), breaks=c(0, 160, 320)) +
  ggtitle('2Dimage range is (0,0)..(320,240)')
```
